臺灣臺北地方法院刑事判決　　　　　　　　　　　　　九十三年度訴字第二五九號
　　公　訴　人　臺灣臺北地方法院檢察署檢察官
　　被　　　告　甲○○
右列被告因洗錢防制法案件，經檢察官聲請簡易判決處刑（九十二年度偵字第二一二
００號），本院認不宜簡易判決處刑，改依通常程序審理，嗣本院於準備程序中經訊
問被告自白犯罪後，並經本院合議庭裁定認為宜以簡式審判程序審理，判決如左：
    主  　文
甲○○幫助共同洗錢，處有期徒刑參月，如易科罰金，以參佰元折算壹日。所得財物
新臺幣參仟元沒收，如全部或一部不能沒收時，以其財產抵償之。
    事  　實
一、甲○○於民國九十一年一月間某日，見報紙分類廣告刊登有高價收購郵局、銀行
    帳戶之訊息，因缺錢花用，經依廣告上刊登之電話與真實姓名年籍不詳自稱「小
    陳」之成年男子取得聯繫後，得知「小陳」願以高價收購郵局、銀行帳戶之存摺
    （含提款卡、印章），雖預見提供帳戶予他人使用，不無因而供他人作為掩飾或
    隱匿重大犯罪所得財物之用，然因覬覦每本郵局、銀行存摺（含提款卡、印章）
    新臺幣（下同）三千元之代價，竟仍基於幫助洗錢之不確定故意，隨即攜帶其所
    有之帳號第00000000號郵局郵政存簿儲金簿（含提款卡、印章），在臺
    北市○○○路與和平西路口交付予「小陳」使用，並收得三千元之報酬，藉此幫
    助「小陳」等人所組成之詐欺集團，掩飾及隱匿因常業詐欺所得之款項而使偵查
    機關不易追查。嗣於九十一年一月十九日，乙○○因欲辦理貸款，乃依報紙夾報
    廣告與「小陳」等人所組成之「豪冠融資信用貸款公司」聯繫後，經由自稱「陳
    曉琪」之女子表示須先匯款一萬二千元至上開甲○○帳戶內，嗣該詐欺集團於乙
    ○○匯入款項後，隨即自甲○○之上開帳戶內領得一萬二千元，並賴以維生。嗣
    因乙○○遲未取得貸款，始知受騙，乃報警循線查獲上情。
二、案經內政部警政署刑事警察局移送臺灣臺中地方法院檢察署呈請臺灣高等法院檢
    察署檢察長核轉臺灣板橋地方法院檢察署，再經臺灣板橋地方法院檢察署呈請臺
    灣高等法院檢察署檢察長核轉臺灣臺北地方法院檢察署檢察官聲請簡易判決處刑
    ，經本院認為不宜以簡易判決處刑，改適用通常程序審理，嗣本院於準備程序中
    經訊問被告自白犯罪後，並經本院合議庭裁定認為宜以簡式審判程序審理。
　　理　　由
一、右揭事實業據被告甲○○於本院審理時供承不諱，核與被害人乙○○於警訊中之
    指訴情節相符，此外，復有郵政劃撥儲金存簿收據影本一紙在卷可稽，足認真實
    姓名年籍不詳自稱「小陳」之成年男子等人所組成之詐欺集團，係利用一般民眾
　　急於貸款之不設防心理，向欲貸款之不特定人詐取錢財，而共同賴以維生之常業
  　詐欺犯。又按於金融機構開設帳戶，請領存摺及金融卡一事，係針對個人身分之
    社會信用而予以資金流通，具有強烈之屬人性格，而金融帳戶作為個人理財之工
    具，申請開設並無任何特殊之限制，一般民眾皆得以存入最低開戶金額之方式申
    請取得，且同一人均得在不同之金融機構申請數個存款帳戶使用，乃眾所週知之
    事實，依一般人之社會經驗，若遇陌生人捨以自己名義申請帳戶，反以刊登廣告
    方式，高價向不特定人蒐集他人之金融帳戶使用，乃甚為怪異且不划算之事，衡
    情，提供帳戶者對於該等帳戶是否係供合法使用，絕無不起疑心之理。本件被告
    對於自稱「小陳」者之確實姓名及年籍資料，毫無所悉，與「小陳」甚至未曾謀
    面且不相識，此據被告於本院審理中供明在卷，則該名自稱「小陳」之人，不僅
    大費周章刊登報紙分類廣告，且以每個郵局、銀行帳戶三千元之高價，向不特定
    人收購帳戶使用，顯然有不欲人知之隱情。況以今日社會，利用手機簡訊、寄送
    得獎通知等手段詐財之事，迭有所聞，被告對此應無不知之理，其對於「小陳」
    或其他所屬犯罪集團成員，可能利用他人帳戶掩飾或隱匿因犯罪所得之財物（即
    被害人轉帳匯入之款項），使偵查機關不易偵查，事前應足以預見，因貪圖出售
    帳戶之高額不正利益，而將其郵局之存摺、金融卡及印章交給該自稱「小陳」者
    使用，顯有容任發生之本意。是被告有幫助「小陳」等人所組成之常業詐欺集團
    ，利用其郵局帳戶洗錢之不確定故意甚明。綜上所述，應堪認被告之自白核與事
    實相符，自得採為論罪之依據。本件事證已臻明確，被告右揭犯行洵堪認定。
二、按「本法（洗錢防制法）所稱洗錢，係指下列行為：一、掩飾或隱匿因自己或他
    人重大犯罪所得財物或財產上利益者。二、收受、搬運、寄藏、故買或牙保他人
    因重大犯罪所得財物或財產上利益者。」（按：洗錢防制法已於九十二年二月六
    日修正公布，並依該法第十五條規定新法自公布後六個月施行，修正後洗錢防制
    法第二條之規定為「本法所稱洗錢，係指下列行為：一、掩飾或隱匿因自己重大
    犯罪所得財物或財產上利益者。二、掩飾、收受、搬運、寄藏、故買或牙保他人
    因重大犯罪所得財物或財產上利益者。」），洗錢防制法第二條定有明文。被告
    將自己郵局帳戶之存摺、提款卡、印章供真實姓名年籍不詳自稱「小陳」等人所
    屬犯罪集團從事常業詐欺之不法犯行，偵查機關無法再由帳戶追查提款人，被告
    應係幫助掩飾、隱匿他人從事常業詐欺罪，核被告所為，係犯洗錢防制法第九條
    第一項、刑法第三十條第一項之幫助洗錢罪。再被告行為後，洗錢防制法已於九
    十二年二月六日修正公布，並自公布後六個月施行，業如前述，是被告行為後法
    律已有變更，修正前洗錢防制法第九條之規定為「洗錢者，處五年以下有期徒刑
    ，得併科新臺幣三百萬元以下罰金。」，修正後第九條第一項、第二項之規定分
    別為「犯第二條第一款之罪者，處五年以下有期徒刑，得併科新臺幣三百萬元以
    下罰金。」、「犯第二條第二款之罪者，處七年以下有期徒刑，得併科新臺幣五
    百萬元以下罰金。」，比較新舊法之結果，自以修正前之規定，有利於被告，依
    刑法第二條第一項但書規定，自應適用修正前洗錢防制法第九條第一項之規定。
    又真實姓名年籍不詳自稱「小陳」、「陳曉琪」等人之常業詐欺集團成員間，對
    於上揭利用帳戶掩飾或隱匿因重大犯罪所得財物之洗錢犯行，有犯意之聯絡及行
    為之分擔，為洗錢罪之共同正犯，故被告自應以幫助共同洗錢罪論處，並依刑法
    第三十條第二項規定減輕其刑。公訴人漏未論及此點，稍有未洽。爰審酌被告因
    貪圖私利而提供帳戶幫助洗錢，既助長他人犯罪，又增加政府查緝困難，危害財
    產安全、社會穩定，惟念其犯罪後尚能坦認犯行，態度良好等一切情狀，量處如
    主文所示之刑，並諭知易科罰金之折算標準。至被告因犯本件犯行所得三千元，
    應依洗錢防制法第十二條第一項規定沒收之，如全部或一部不能沒收時，以其財
    產抵償之。
據上論斷，應依刑事訴訟法第四百五十二條、第二百七十三條之一第一項、第二百九
十九條第一項前段，修正前洗錢防制法第九條第一項、第十二條第一項，刑法第十一
條前段、第二條第一項但書、第三十條第一項、第二項、第四十一條第一項前段，罰
金罰鍰提高標準條例第二條，判決如主文。
本案經檢察官蔡宏展到庭執行職務。
中　　　華　　　民　　　國　　九十三　　年　　　三　　　月　　二十二　　日
                                臺灣臺北地方法院刑事第七庭
                                　  法  官  蔡正雄
右正本證明與原本無異。
如不服本判決，應於判決送達後十日內向本院提出上訴狀（應抄附繕本）。告訴人或
被害人如對於本判決不服者，應具備理由請求檢察官上訴，其上訴期間之計算係以檢
察官收受判決正本之日期為準。
                                    書記官  黃秀琴
中　　　華　　　民　　　國　　九十三　　年　　　三　　　月　　二十三　　日
附錄本案論罪科刑所依據之法條：
洗錢防制法第九條：
洗錢者，處五年以下有期徒刑，得併科新臺幣三百萬元以下罰金。
以犯前項之罪為常業者，處一年以上七年以下有期徒刑，併科新臺幣一百萬元以上一
千萬元以下罰金。
法人之代表人、法人或自然人之代理人、受雇人或其他從業人員，因執行業務犯前二
項之罪者，除處罰行為人外，對該法人或自然人並科以各該項所定之罰金。但法人之
代表人或自然人對於犯罪之發生，已盡力為防止行為者，不在此限。
犯前三項之罪，於犯罪後六個月內自首者，免除其刑；逾六個月者，減輕或免除其刑
；在偵查或審判中自白者，減輕其刑。
